【裁判字號】    95,交上易,83
【裁判日期】    950928
【裁判案由】    過失傷害
【裁判全文】
臺灣高等法院高雄分院刑事判決        95年度交上易字第83號
上  訴  人
即  被  告  甲○○○
上列上訴人因過失傷害案件，不服臺灣高雄地方法院95年度交易
字第131 號中華民國95年6 月8 日第一審判決（起訴案號：臺灣
高雄地方法院檢察署95年度偵字第6610號，併案案號：同署95年
度偵字第10898號），提起上訴，本院判決如下：
    主  文
上訴駁回。
甲○○○緩刑貳年。
    事實及理由
一、本案經本院審理結果，認第一審判決認事用法及量刑均無不
    當，應予維持，並引用第一審判決書記載之事實、證據及理
    由（如附件）。
二、上訴人即被告甲○○○（下稱被告）上訴意旨略謂：原審認
    定事實有誤，且量刑過重等語。惟查：(一)原審認定事實所憑
    之證據並無違誤，被告仍執陳詞爭執並無理由。(二)原審量刑
    時，業已審酌被告疏未注意迴車時，應看清無來往車輛後始
    得迴轉之規定而貿然迴轉為肇事主因，乙○○所受傷害程度
    較被告為重，以及被告始終否認犯行，藉詞圖卸，顯未見悔
    意，並念其無前科，足認其素行良好，因一時疏忽，偶罹刑
    典等一切情狀，而量處有期徒刑3 月並諭知如易科罰金以
    300 折算一日，要無不當。(三)刑法於民國94年2 月2 日修正
    公布，並自95年7 月1 日起開始施行，於本案中刑法第62條
    關於自首、第41條關於易科罰金等規定均有修正，依刑法第
    2 條第1 項規定比較新舊法結果，以修正前刑法第62條、第
    41條規定較有利於被告；又行為後法律有變更者，依修正前
    刑法第2 條第1 項之規定，以適用裁判時法為原則，如行為
    時法有利於行為人，則例外適用行為時法；依修正後刑法第
    2 條第1 項規定，以適用行為時法為原則，惟如裁判時法有
    利於行為人，則例外的適用裁判時法。以往實務見解，認原
    判決未及比較適用新舊法時，上訴後，雖比較結果以舊法有
    利於行為人，而原判決別無其他撤銷事由，仍應由本院以此
    為由撤銷改判。惟修正後之規定係以適用行為時法為原則，
    因此原判決雖未及比較適用上開規定，然上訴本院後，經比
    較新舊法，行為後之法律並非較有利於行為人，仍應適用行
    為時法，則原判決適用行為時法即無不當，自不構成撤銷之
    事由，附此敘明。(四)綜上所述，被告以前開情辭提起上訴，
    為無理由，應予駁回。
三、按犯罪在新法施行前，新法施行後，緩刑之宣告，應適用修
    正後刑法第74條之規定，最高法院95年第8 次刑事庭會議決
    議參照。查本件被告未曾受有刑徒刑以上刑之宣告，有台灣
    高雄地方法院檢察署刑案資料查註紀錄表暨台灣高等法院被
    告前案紀錄表各1 份附卷可稽（見偵字第6610號卷第3 、4
    頁、本院卷第14頁），此次係屬偶發過失犯，且年紀已逾64
    歲，其經此論罪科刑之教訓，當知警惕，應無再犯之虞，本
    院認其所宣告之刑，以暫不執行為適當，爰併依修正後刑法
    第74條第1 項第1 款宣告緩刑2 年，以勵自新。
據上論斷，應依刑事訴訟法第368 條，刑法第2 條第1 項、第74
條第1 項第1 款，判決如主文。
本案經檢察官林應華到庭執行職務。
中    華    民    國    95    年    9     月    28    日
                  刑事第八庭    審判長法  官  李炫德
                                      法  官  簡志瑩
                                      法  官  李淑惠
以上正本證明與原本無異。
本判決不得上訴。
中    華    民    國    95    年    9     月    28    日
                                      書記官  盧雅婷
附錄本件判決論罪科刑法條：
中華民國刑法第284條第1項
因過失傷害人者，處6 月以下有期徒刑、拘役或5 百元以下罰金
，致重傷者，處1 年以下有期徒刑、拘役或5 百元以下罰金。
附件：
臺灣高雄地方法院刑事判決             95年度交易字第131號
公  訴  人  臺灣高雄地方法院檢察署檢察官
被      告  乙○○
            甲○○○
上  一  人
輔  佐  人  林美娟
上列被告等因過失傷害案件，經檢察官提起公訴（95年度偵字第
6610號）及移送併案審理（95年度偵字第10898 號），本院判決
如下：
    主  文
乙○○、甲○○○因過失傷害人，乙○○處拘役伍拾日，甲○○
○處有期徒刑參月，如易科罰金，均以參佰元折算壹日。
    事  實
一、甲○○○於民國94年12月7 日，騎乘車牌號碼OOJ-972 號重
    型機車，沿高雄縣林園鄉○○○路由北往南方向行駛，於同
    日10時10分許，行經上開路段346 號前時，欲向左迴轉至對
    面機車行添加機油，本應注意汽車迴車前，應暫停並顯示左
    轉燈光或手勢，看清無來往車輛後，始得迴轉，而當時天候
    晴、日間自然光線、路面舖設柏油、乾燥、無缺陷、無障礙
    物、視距良好，即無不能注意之情形，竟疏未注意後方有無
    來往車輛即貿然迴轉，適有乙○○騎乘車牌號碼XQ5-538 號
    重型機車，沿同路段自同向後方駛來，其依當時情況亦無不
    能注意之情形，竟疏未注意車前狀況，而隨時採取必要之安
    全措施，故其行駛至上開地點見到甲○○○騎乘之上述機車
    時，業已閃避不及，致所騎乘之機車車頭右手把遂擦撞上甲
    ○○○所騎乘機車車頭左手把，2 人因而人車倒地，甲○○
    ○因而受有左肩挫傷之傷害，乙○○則受有左脛骨骨折之傷
    害。甲○○○於肇事後，在有偵查權限之機關發覺其犯罪前
    ，向前來現場處理車禍事宜之警員承認係其駕車發生車禍，
    而自首並接受裁判。
二、案經甲○○○、乙○○訴由高雄縣政府警察局林園分局報告
    臺灣高雄地方法院檢察署檢察官偵查起訴。
    理  由
一、認定犯罪之理由：
（一）被告甲○○○確有於上開時、地，在光線、道路狀況良好
      之情形下，於迴車時與直行之被告乙○○發生車禍，且係
      被告乙○○騎乘之機車車頭右手把擦撞上被告甲○○○騎
      乘機車車頭左手把等事實，業據被告甲○○○、乙○○於
      本院審理時坦誠不諱，且與證人即告訴人乙○○、甲○○
      ○證述之撞擊情形大致相符，此外，復有道路交通事故現
      場圖、道路交通事故調查報告表 (一)、 (二)及現場照片
      16張在卷可稽，足見被告甲○○○、乙○○上開自白確與
      實情相符，應堪採信。
（二）而被告乙○○固辯稱其與被告甲○○○係併行，甲○○○
      自機車道就開始偏左，其為了閃甲○○○的車也偏向中心
      線，而後甲○○○突然左轉，才在靠中心線的地方撞上云
      云。惟甲○○○則證稱被告乙○○是騎在伊後方等語。又
      參諸一般行車狀況，如遇旁邊車子向自己車子一直靠近，
      一般人之反應應會是加快速度超前或是放慢速度讓旁邊車
      子，而應不會是一直與旁邊車子保持併行，至被逼到中心
      線，況且如乙○○與甲○○○確係併行，則於甲○○○一
      開始往左轉時，即應已擦撞到，如何會一路逼近直至近中
      心線時方擦撞，是依其2 人之行車動向研判，足認被告乙
      ○○所述與甲○○○併行之行車狀況與常理不相符合，故
      被告甲○○○所稱乙○○騎於伊後方之行車動向應較為可
      採。
（三）又被告甲○○○辯稱自己就本事故之發生無任何過失，惟
      按汽車迴車前，應暫停並顯示左轉燈光或手勢，看清無來
      往車輛，始得迴轉，道路交通安全規則第106 條第5 款定
      有明文。被告甲○○○既然騎乘機車上路，依法自負有前
      開注意義務。而被告甲○○○考領有重型機車駕駛執照，
      依其智識、能力，此為其應注意，並能注意之事項；又事
      故當時天候晴、日間自然光線、路面舖設柏油、乾燥、無
      缺陷、無障礙物、視距良好等情，業據前揭道路交通事故
      調查報告表載述明確，則被告甲○○○之視線自屬清淅，
      而能確切掌握各項行車之動態，並無不能注意之情事，惟
      被告甲○○○於迴車前竟未謹慎注意左後方之行車動態，
      確定左後方並無來往車輛後，方始迴車，以致其開始迴轉
      後，告訴人乙○○騎乘機車自其後方駛至，因閃避不及而
      自後撞擊被告甲○○○騎乘之機車，並致生本件車禍，可
      見被告甲○○○確有過失甚明。又告訴人乙○○因為上述
      車禍，方受有左脛骨骨折之傷害，有高雄市立小港醫院診
      斷證明書1 紙在卷可參，則上開傷害與被告甲○○○之過
      失行為間，具有相當因果關係存在，亦屬明確。
（四）再被告甲○○○固亦辯稱其於肇事時已將車左轉逾越道路
      中心處，告訴人乙○○駕駛之直行車應讓其先行云云，惟
      依道路交通安全規則第102 條第1 項第6 款固規定：「轉
      彎車應讓直行車先行。但直行車尚未進入交岔路口，而轉
      彎車已達中心處開始轉彎，直行車應讓轉彎車先行。」，
      然該款係規定汽車行駛至交岔路口轉彎時與直行車間之行
      車順序，此觀諸該款但書使用「交岔路口」一語即明。本
      件被告甲○○○既非行經交岔路口轉彎，而係於雙向車道
      間之迴轉，自無上開規定之適用甚明。是被告甲○○○辯
      稱告訴人乙○○應讓其先行云云，已有誤會。
（五）次按，汽車行駛時，駕駛人應注意車前狀況，並隨時採取
      必要之安全措施，為道路交通安全規則第94條第3 項所明
      定。被告乙○○既然騎乘機車上路，依法自負有前述注意
      義務；而被告乙○○與甲○○○既均行駛在同前路段上，
      故其亦無不能注意之情形。又由前述道路交通事故現場圖
      與現場照片觀察，並參以發生本件車禍雙方對肇事經過之
      陳述，再參酌被告2 人騎乘機車受撞擊之部位，足認發生
      碰撞時，被告甲○○○騎乘之機車已左轉近中心線，故被
      告乙○○騎乘機車至肇事地點之時，被告甲○○○早已開
      始迴轉，是被告乙○○於行經肇事地點前，若有謹慎注意
      車前狀況，應可及早發現被告甲○○○已開始進行迴車之
      動作，此時被告乙○○即應減速慢行以避免發生碰撞；惟
      被告乙○○卻疏未注意及此，貿然持續前行，以致閃避不
      及而與被告甲○○○發生碰撞，則被告乙○○就本件車禍
      之發生亦有過失甚明。又告訴人甲○○○因為上述車禍，
      方受有左肩挫傷之傷害，有聖岳骨科外科診所診斷證明書
      1 紙在卷可參，則上開傷害與被告乙○○之過失行為間，
      具有相當因果關係存在，亦屬明確。
（六）再者，本件肇事責任經被告甲○○○送請台灣省高屏澎車
      輛行車事故鑑定委員會鑑定結果，認為被告甲○○○駕駛
      重機車左轉未讓直行車先行為肇事主因，被告乙○○駕駛
      重機車未注意車前狀況為肇事次因，有該會95年4 月7 日
      鑑定意見書在卷為憑，均與本院前揭見解大致相同，附此
      敘明。另被告甲○○○雖已將本案送台灣省車輛行車事故
      覆議鑑定委員會覆議鑑定，惟本案事證已明，自無待覆議
      鑑定之必要，併此敘明。
（七）綜上所述，本件事證明確，被告2 人過失傷害犯行均堪以
      認定，應依法論科。
二、核被告乙○○、甲○○○所為，均係犯刑法第284 條第1 項
    前段之過失傷害罪。被告甲○○○於本件車禍發生後，在有
    偵查權限之機關發覺其犯罪前，即向警員承認其駕車發生前
    揭車禍，並進而接受裁判，被告甲○○○已合於刑法第62條
    前段自首規定之要件，應依該規定減輕其刑。爰審酌被告甲
    ○○○疏未注意迴車時，應看清無來往車輛後始得迴轉之規
    定而貿然迴轉為肇事主因，而被告乙○○未注意車前狀況為
    肇事次因，2 人所受傷勢程度乙○○較重、甲○○○較輕微
    ，以及乙○○尚能坦認過失，犯後態度較佳，而被告甲○○
    ○始終否認犯行，藉詞圖卸，顯未見悔意，及雙方均未賠償
    對方之損害，並念其2 人均無前科，此有臺灣高等法院被告
    前案紀錄表2 份在卷可稽，足認2 人均素行良好，因一時疏
    忽，偶罹刑典等一切情狀，分別量處如主文所示之刑，均諭
    知易科罰金之折算標準。
三、移送併辦部分之犯行即臺灣高雄地方法院檢察署95年度偵字
    第10898 號，雖未據公訴人起訴，然與前揭已起訴部分犯罪
    事實相同，為同一案件，當為起訴效力所及，本院自應一併
    審理，附此敘明。
據上論斷，應依刑事訴訟法第299 條第1 項前段，刑法284 條第
1 項前段、第62條、第41條第1 項前段，罰金罰鍰提高標準條例
第1 條前段、第2 條，判決如主文。
本案經檢察官井天博到庭執行職務。
中    華    民    國    95    年    6     月    8     日
                    交通法庭    審判長法  官  郭玫利
                                      法  官  陳振嘉
                                      法  官  林意芳
以上正本證明與原本無異。
如不服本判決，應於收受送達後10日內向本院提出上訴書狀。
中    華    民    國    95    年    6     月    8     日
                                      書記官  曾秀鳳
附錄本件判決論罪科刑法條：
刑法第284條第1 項
因過失傷害人者，處6 月以下有期徒刑、拘役或500 元以下罰金
，致重傷者，處1 年以下有期徒刑、拘役或500 元以下罰金。


司法院資訊處製作；財團法人民間司法改革基金會備份。
